【裁判字號】    87,上訴,1162
【裁判日期】    890210
【裁判案由】    毒品危害防制條例等
【裁判全文】
臺灣高等法院臺南分院刑事判決          八十七年度上訴字第一一六二號    Ｃ
      上  訴  人  臺灣臺南地方法院檢察署檢察官
      上  訴  人
      即  被  告  丙  ○  ○
      指定辯護人  本院公設辯護人  丁  ○  ○
      上  訴  人
      即  被  告  甲  ○  ○
右上訴人因被告毒品危害防制條例等案件，不服臺灣臺南地方法院八十六年度訴字第
一八七五號中華民國八十七年五月十八日第一審判決（起訴案號：臺灣臺南地方法院
檢察署八十六年度偵字第五七二六、六一一六、五五三六、一四二０二號），提起上
訴，本院判決如左：
      主      文
原判決撤銷。
丙○○連續非法販賣化學合成麻醉藥品，累犯，處有期徒刑伍年貳月。扣案之安非他
命壹包（驗餘淨重零點參壹公克）沒收；又連續施用第一級毒品，累犯，免刑。
甲○○施用第一級毒品，累犯，免刑。又施用第二級毒品，累犯，免刑。
      事      實
一、丙○○於民國（下同）八十二年間，曾因贓物案件，經臺灣臺南地方法院判處有
    期徒刑二月，而於八十二年十月十日執行完畢，仍不知悔改。復意圖營利，基於
    概括犯意，使用其呼叫器000000000號為連絡工具，以每小包化學合成
    麻醉藥品安非他命售價新台幣（下同）一千元之價格，連續於八十六年二月初，
    在台南縣大灣路小人國ＫＴＶ前；同年四月七日十六時許，在台南市○○○路萬
    象舞廳前；同年四月十日二十二時許，在台南縣中華路統帥ＫＴＶ前停車場前，
    先後販售各三包、一包、四包安非他命予乙○○。又承續前開犯意，於八十六年
    四月十一日及同年四月十三日，連續在台南市○○路○段路上，以每小包售價一
    千元之價格，各販售一包安非他命予綽號「俊仔」及「阿奇」之不詳姓名男子，
    價款以其積欠「俊仔」及「阿奇」之同額債款互相抵銷。丙○○另基於施用毒品
    之概括犯意，連續自同年四月十六日或前二日內起，迄同年四月二十五日或前二
    日內止，在台南市○○路○段十五巷三十號前，甲○○所駕駛之牌照ＸＸ－二五
    一三號自用小客車內及台南縣市地區之不詳處所，以將第一級毒品海洛因摻入香
    煙內吸食之方法，非法施用海洛因多次（丙○○採尿送驗，亦有甲基安非他命反
    應，惟吸用安非他命部分，因其同一案件業經判決確定，已經不起訴處分，附此
    敘明）。嗣於同月二十五日零時三十分許，經警在上址查獲，並扣得丙○○所有
    之安非他命一小包（毛重０‧七六公克，驗餘淨重０‧三一公克）。
二、甲○○於八十四年三月間，曾因搶奪案件，經臺灣臺南地方法院判處有期徒刑二
    年十月，於八十六年三月十七日執行完畢，仍不知悔改。復於八十六年四月十六
    日或前四日內曾在不詳之地點非法施用第二級毒品安非他命乙次。另於同年四月
    十六日零晨，在台南市○○路○段十五巷三十號前，甲○○所駕駛之牌照ＸＸ－
    二五一三號自用小客車內，以將第一級毒品海洛因摻入香煙內吸食之方法非法施
    用海洛因乙次。嗣八十六年四月十六日零時三十分許，在台南市○○路○段十五
    巷三十號前，為警查獲，經採尿送驗而查知上情。
三、案經台南市警察局第六分局報請臺灣臺南地方法院檢察署檢察官偵查起訴及移送
    併辦。嗣丙○○施用第一級毒品部分，經本院裁定送觀察勒戒後，已無施用毒品
    傾向；甲○○施用第一級及第二級毒品部分，經本院裁定送觀察勒戒後，有施用
    毒品傾向，嗣經裁定送強制戒治後，戒治期間業已屆滿。
      理      由
壹、被告丙○○部分：
甲、販賣安非他命部分：
一、訊據上訴人即被告丙○○矢口否認有販賣安非他命之犯行，辯稱；伊不認識乙○○，並未販賣安非他命給他。又伊因積欠綽號「俊仔」及「阿奇」二人各一千元
    ，所以各拿一包給他們抵債，並非販賣云云。惟查：
（一）被告丙○○販賣安非他命予乙○○之事實，業據證人乙○○於警訊、偵查及原
      審審理中指證綦詳，且證人乙○○於原審審理時，猶當場指認被告丙○○係販
      賣安非他命之人無訛。參以證人乙○○本身確有吸用安非他命之習性，有台南
      縣衛生局八十六年四月十八日尿液檢驗成績書一紙在卷可稽（八十六年偵字第
      五五三六號偵查卷第十七頁以下）。且被告丙○○亦坦承其呼叫器號碼為00
      0000000號（同上偵查卷第十五頁），則乙○○若與之不相識，何以會
      知悉其呼叫器號碼。況證人乙○○與被告丙○○雙方並無嫌隙，當無誣陷之理
      ，又原審於審理時命雙方對質，證人乙○○亦稱伊今日倘若心虛則不會到庭作
      證等語，是乙○○之證詞，堪以採信。此外，復有被告為警查獲時扣得之白色
      結晶物一包扣案足資佐證，而該白色結晶物經送內政部警政署刑事警察局檢驗
      結果確係安非他命，毛重０．七六公克，驗餘淨重０．三一公克，此有該局八
      十七年五月二日刑鑑字第三０一一０號鑑驗通知書乙紙在卷可稽（原審卷第五
      三頁），足認證人乙○○指證被告丙○○販賣安非他命等情，應屬非虛，被告
      此部分辯解，無非卸責之詞，不足採信。
（二）又依證人乙○○於警訊中指稱：「我向丙○○連絡均是打他呼叫器00000
      0000號」、「我總共向丙○○購買三次安非他命，第一次八十六年二月初
      在台南縣大灣路小人國ＫＴＶ前買三包，第二次八十六年四月七日十六時許在
      台南市○○○路萬象舞廳前買一包，第三次是八十六年四月十日二十二時許在
      台南縣中華路統帥ＫＴＶ前停車廠（場）買四包，每包均新台幣壹仟元。」（
      化警刑字第三七五號警訊卷第二頁反面）；偵查中供稱：「（安非他命何來？
      ）向丙○○買的，今年二月初在統帥ＫＴＶ的廣場向他買一次，在三月三十一
      日在萬象舞廳買過一次，四月十日在小人國ＫＴＶ前面買過一次，共買過三次
      ，每次一千元。」（同上偵查卷第七頁反面），於原審審理中供稱：「（有無
      向他（丙○○）買過安非他命？）有，共有三次，第一次是經福仔介紹，後來
      以ＢＢＣ聯絡並約定永康統帥三溫暖廣場（下午三時多）會面，第二次約至小
      人國ＫＴＶ見面，第三次是在五期萬象舞廳見面，三次均以ＢＢＣ聯絡，我第
      一次買三包、第二次買二包，第三次買四包，．．。」等語（原審卷第六二頁
      正面）以觀，證人乙○○前後所供向被告購買安非他命之時間及包數，雖略有
      出入，惟此乃因個人之記憶隨著時間相隔越久以致不清晰所致，證人既就其曾
      經於八十六年二月初至四月十日止前後三次分別在統帥ＫＴＶ、萬象舞廳、小
      人國ＫＴＶ向被告購買安非他命之主要陳述則均一致，依經驗法則，案發時之
      供述較少受他人之干預，且較接近犯罪時間，記憶較為清晰，是證人乙○○所
      供述向被告購買安非他命之細節，自以其於警訊時之供述為可採，併予敘明。
（三）次查，被告丙○○坦承在台南市○○路○段路上，以每小包售價一千元之價格
      ，各交付一包安非他命予綽號「俊仔」及「阿奇」之男子，價款以伊積欠「俊
      仔」及「阿奇」之同額債款互相抵銷，核與被告甲○○於偵查中供述：「（丙○○有拿安非他命給俊仔及阿奇？）有」（八十六年偵字第五七二六號卷第十
      一頁正面、），「他（丙○○）交給他們（俊仔及阿奇）時，我才看到，他分
      兩次，每次給一人」，「在被查獲的前幾天，在金華路一段附近」等語（同上
      偵查卷第二六頁反面、二七頁正面）相符。又被告在原審供陳向福仔買安非他
      命一包二千元，自己取下部分吸用後，其餘分成兩包，作為給阿奇、俊仔抵債
      之用（原審卷第二四頁反面），則被告自己取下部分安非他命供己施用部分即
      為獲利，被告有販賣營利之意圖甚明，是被告辯稱伊並未販賣安非他命予「俊
      仔」及「阿奇」云云，亦不足採。本件事證明確，被告販賣安非他命之犯行堪
      以認定。
乙、施用第一級毒品海洛因部分：
    訊據被告丙○○坦承有於右揭時地施用海洛因之事實，又被告為警查獲後所採之
    尿液經送檢驗結果，確檢出嗎啡成分，有台南市衛生局八十六年四月二十三日第
    八六０五二三號鑑驗成績書乙紙在卷可憑（八十六年偵字第五七二六號卷第十九
    頁），且八十六年四月二十五日於偵訊後，檢察官命採渠之尿液送驗亦得相同之
    結果，此有台南市衛生局八十六年四月三十日第八六０五九二號鑑驗成績書乙紙
    在卷可憑（八十六年偵字第五五三六號卷第二二頁）。又按海洛因係由嗎啡經化
    學合成而製得，經注射進入人體後，因代謝而分解又生成嗎啡，因此施打海洛因
    後，由尿液中檢驗結果仍為嗎啡反應。而海洛因經注入人體後，百分之九十以上
    於二十四小時內自尿中排出，平均可檢出時限約為四十五小時等情，亦據行政院
    衛生署藥物食品檢驗局以八十一年九月八日（八一）藥檢壹字第八一一四四八五
    號函敘明白，足認被告於八十六年四月十六日或前二日內起，迄至八十六年四月
    二十五日或前二日內止確有施用毒品海洛因之犯行，被告施用海洛因部分事證明
    確，其犯行亦堪認定。
貳、被告甲○○部分：
一、訊據上訴人即被告甲○○坦承有於右揭時地施用第一級毒品海洛因及第二級毒品
    安非他命之事實，且被告為警查獲時所採之尿液送檢驗結果，確檢出嗎啡及安非
    他命陽性反應，有台南市衛生局八十六年四月二十三日第八六０五二三號鑑驗成
    績書乙紙在卷可憑（八十六年偵字第五七二六號偵查卷第十九頁）。又按海洛因
    係由嗎啡經化學合成而製得，經注射進入人體後，因代謝而分解又生成嗎啡，因
    此施打海洛因後，由尿液中檢驗結果仍為嗎啡反應。而海洛因經注入人體後，百
    分之九十以上於二十四小時內自尿中排出，平均可檢出時限約為四十五小時等情
    ，亦據行政院衛生署藥物食品檢驗局以八十一年九月八日（八一）藥檢壹字第八
    一一四四八五號函敘明白。又安非他命經投與人體後，約百分之七十於二十四小
    時內自尿中排出，約百分之九十於九十六小時內自尿中排出，其吸食時間距採集
    時間最長不會超過四日，已據行政院衛生署藥物食品檢驗局於八十一年二月八日
    以（八一）藥檢壹字第一一五六號函敘明白，足認被告確有施用海洛因及安非他
    命犯行，事證明確，被告犯行洵堪認定。
參、查「安非他命類」藥品，業經行政院衛生署於七十九年十月九日衛署藥字第九０
    四一四二號公告列入麻醉藥品管理條例第二條第四款所定「化學合成類麻醉藥品
    」管理，並禁止於醫療上使用，非法販賣、持有、施打、吸用。又被告丙○○行
    為後，毒品危害防制條例已於八十七年五月二十日修正公布，並於同年月二十二
    日生效實施，依新法毒品危害防制條例規定，安非他命為第二級毒品，販賣第二
    級毒品之法定刑較舊法即麻醉藥品管理條例第十三條之一第二項第一款之法定刑
    為重，依刑法第二條第一項但書比較適用結果，以適用舊法麻醉藥品管理條例第
    十三條之一第二項第一款較有利於被告丙○○。又被告丙○○施用海洛因部分；
    被告甲○○施用海洛因及安非他命部分，比較新法毒品危害防制條例與舊法肅清
    煙毒條例及麻醉藥品管理條例之規定，以裁判時之新法毒品危害防制條例較有利
    於被告二人，自應適用該新法。
肆、核被告丙○○非法販賣安非他命部分，係犯麻醉藥品管理條例第十三條之一第二
    項第一款之罪，其非法持有安非他命之低度行為，已為其進而非法販賣之高度行
    為所吸收，不復另論。其先後多次非法販賣安非他命犯行，時間緊接，犯罪構成
    要件相同，顯係基於概括犯意反覆為之，應依連續犯之規定論以一罪並依法加重
    其刑。又被告非法販賣安非他命予乙○○部分及被告於八十六年四月二十五日或
    前二日內施用海洛因部分，雖未經檢察官起訴，然此部分犯行各與已起訴論罪部
    分有連續犯關係，為裁判上一罪，仍為起訴效力所及，本院自得一併審理。又被
    告丙○○於八十二年間，曾因贓物案件，經臺灣臺南地方法院判處有期徒刑二月
    ，於八十二年十月十日執行完畢，有本院被告全國前案紀錄表在卷可稽，其於五
    年以內再犯本件有期徒刑以上之罪，為累犯，依法加重其刑，並與連續犯之加重
    遞加之。又被告丙○○施用海洛因之行為，係犯毒品危害防制條例第十條第一項
    之施用第一級毒品罪，其先後非法持有海洛因之低度行為應為高度之施用行為所
    吸收，均不另論罪，其先後多次施用第一級毒品之犯行，時間緊接，犯罪構成要
    件相同，顯係基於概括犯意反覆為之，為連續犯。其於上開前案有期徒刑完畢後
    五年以內再犯本件有期徒刑以上之罪，為累犯。查被告丙○○施用第一級毒品部
    分經本院依職權裁定送觀察勒戒後，認無繼續施用毒品傾向，有台灣台南看守所
    附設勒戒所八十七年八月二十日南所勒證字第八七五五八號函送之證明書一份附
    卷可參（本院卷第三五頁），依毒品危害防制條例第二十條第二項前段，第三十
    五條第三款之規定，應為免刑判決。
伍、核被告甲○○施用安非他命之行為，係犯毒品危害防制條例第十條第二項之施用
    第二級毒品罪，另施用海洛因之行為，係犯同條例第十條第一項之施用第一級毒
    品罪。被告甲○○所犯上開二罪，犯意各別，罪名互殊，應予分論併罰，其先後
    非法持有安非他命及海洛因之低度行為應為高度之施用行為所吸收，均不另論罪
    。被告甲○○於八十四年三月間，曾因搶奪案件，經臺灣臺南地方法院判處有期
    徒刑二年十月，於八十六年三月十七日執行完畢，有本院被告全國前案紀錄表在
    卷可稽，其於五年以內再犯本件有期徒刑以上之罪，為累犯。又被告甲○○經本
    院依職權裁定送觀察勒戒後，認有繼續施用毒品傾向，嗣經本院裁定令入勒戒處
    所，施以強制戒治，並囑託臺灣基隆地方法院檢察署代為執行強制戒治一年後，
    現已戒治期滿保護管束未經撤銷，此有臺灣基隆地方法院檢察署八十八年五月十
    八日基檢革八十八聲停戒一四四字第一一四一四號函、八七戒執助一字第一號檢
    察官戒治處分執行指揮書及臺灣臺南地方法院檢察署函在卷足憑（本院卷第五五
    頁、五七頁、六七頁），依毒品危害防制條例第二十三條第一項、第三十五條第
    三款之規定，應為免刑判決。
陸、原審因予被告丙○○、甲○○論罪科刑，固非無見。惟查(一)被告丙○○係於八十
    六年二月初，在台南縣大灣路小人國ＫＴＶ前；同年四月七日十六時許，在台南
    市○○○路萬象舞廳前；同年四月十日二十二時許，在台南縣中華路統帥ＫＴＶ
    前停車場前，連續三次販售安非他命予黃徠凱，已如前述，原判決認被告丙○○
    第一次係在統帥三溫暖，第二次係於八十六年三月三十一日在萬象舞廳，第三次
    係在小人國ＫＴＶ販售安非他命予黃徠凱，此部分事實之認定，尚有未合。(二)被
    告丙○○、甲○○施用毒品部分，行為後法律已有變更，應依新法即毒品危害防
    制條例之規定處斷，原判決對於法律之變更未及比較適用，亦有未當。被告丙○○上訴意旨，否認有販賣安非他命之犯行，雖無足取，惟原判決此部分既有上開
    可議之處，應予撤銷改判。爰審酌被告丙○○販賣安非他命，戕害他人身體健康
    甚鉅，對社會善良風俗及安寧秩序損害非輕，及其販賣之數量、時間長短、犯罪
    後之態度等一切情狀，仍量處有期徒刑五年二月，以資懲戒。扣案之安非他命一
    包（驗後淨重０．三一公克）係違禁物，依法宣告沒收。又公訴人及原審指定辯
    護人上訴意旨均指摘原判決關於被告丙○○施用第一級毒品及被告甲○○施用第
    一級、第二級毒品部分，對於法律之變更未及比較適用，為有理由，此部分亦應
    撤銷改判，另諭知被告二人均免刑之判決，以期適法。
據上論斷，應依刑事訴訟法第三百六十九條第一項前段、第三百六十四條、第二百九
十九條第一項，麻醉藥品管理條例第十三條之一第二項第一款，毒品危害防制條例第
十條第一項、第二項、第二十條第二項前段、第二十三條第一項、第三十五條第三款
，刑法第十一條前段、第二條第一項、第五十六條、第四十七條、第三十八條第一項
第一款，判決如主文。
本案經檢察官羅清溪到庭執行職務。
中    華    民    國      八十九      年      二      月      十        日
                                  臺灣高等法院臺南分院刑事第二庭
                                      審判長法官  游    明    仁
                                            法官  李    文    福
                                            法官  呂    佳    徵
右正本證明與原本無異。
被告甲○○施用第二級毒品部分不得上訴。
其餘如不服本判決，應於判決送達後十日內向本院提出上訴狀，其未敘述理由者並應
於提出上訴狀後十日內向本院補提理由書（應附繕本)。
                                      法院書記官  陳    嘉    琍
中    華    民    國      八十九      年      二      月      十一      日
附錄本案論罪科刑法條全文：
麻醉藥品管理條例第十三條之一第二項第一款
    違反前條之規定，其屬於第二條第四款之麻醉藥品者，依左列規定處罰：
    一、非法輸入、製造、運輸、販賣者，處五年以上有期徒刑，得併科五萬元以下
        罰金


司法院資訊處製作；財團法人民間司法改革基金會備份。
